臺灣高等法院民事判決
109年度上易字第1388號
上  訴  人  林世凱  

訴訟代理人  吳于安律師
被  上訴人  陳思豪  


訴訟代理人  李岳洋律師
            洪維駿律師
上列當事人間請求侵權行為損害賠償事件，上訴人對於中華民國
109年9月24日臺灣新北地方法院109年度訴字第1746號第一審判
決提起上訴，本院於110年2月3日言詞辯論終結，判決如下：
    主      文
上訴駁回。
第二審訴訟費用由上訴人負擔。
    事實及理由
一、上訴人主張：伊與訴外人吳雨宸為夫妻關係，被上訴人明知
    上情，竟與吳雨宸自民國108年5月間起，即有逾越一般社交
    行為之不正常交往，包括利用手機通訊軟體傳送如附表所示
    之對話貼文（下稱系爭對話紀錄）而互表愛意，被上訴人拍
    攝示愛影片、贈與金錢、金飾予吳雨宸，及於109年2月3日
    與吳雨宸同遊新北市瑞芳區海邊（下稱瑞芳海邊）、於同年
    月19日以手機視訊等，均已侵害伊之配偶權，致伊身心嚴重
    受創。爰在第一審依民法第184條第1項前段、第195條第1項
    、第3項規定，求為判命被上訴人給付新臺幣（下同）100萬
    元，及自起訴狀繕本送達翌日起算法定遲延利息之判決，原
    審判命被上訴人給付上訴人10萬元，及自109年6月23日起算
    之法定遲延利息，並為准免假執行之宣告，而駁回上訴人其
    餘請求，上訴人就其敗訴部分提起上訴。上訴聲明：㈠原判
    決關於駁回後開第二項之訴部分廢棄。㈡上廢棄部分，被上
    訴人應再給付上訴人90萬元，及自起訴狀繕本送達翌日起至
    清償日止，按年息百分之五計算之利息。（至原審判命被上
    訴人給付10萬元本息部分，未據聲明不服，業已確定）
二、被上訴人則以：伊與吳雨宸均知悉各自為有配偶之人，雙方
    並未逾越一般男女交往之分際，僅止於朋友關係正常互動，
    或有聊天談心、抒發之情，但無任何肢體接觸或發生親密關
    係，參酌現今社會風氣非封閉保守，伊與吳雨宸單純以言詞
    往來，自未侵害上訴人之配偶權等語，資為抗辯。答辯聲明
    ：上訴駁回。（至原審判命被上訴人給付10萬元本息部分，
    未據聲明不服，業已確定）
三、經查，上訴人與吳雨宸為夫妻關係，被上訴人知悉吳雨宸為
    有配偶之人；被上訴人與吳雨宸於108年12月至109年1月期
    間，曾以手機通訊軟體相互傳送系爭對話，且被上訴人先後
    於108年12月間贈送10萬元、金飾予吳雨宸，於109年2月3日
    傳送原證3之影片（下稱系爭影片）予吳雨宸等情，為兩造
    所不爭（見原審卷第130、132、134頁；本院卷第77、102頁
    ），並有戶籍謄本、被上訴人與吳雨宸間之手機對話貼文、
    上開影片光碟，及金飾、現金10萬元照片等在卷可稽（見原
    審卷第19至55、75頁），是上開事實均堪認定。
四、上訴人主張被上訴人明知吳雨宸為有配偶之人，仍與吳雨宸
    發生超越一般男女正常交往之情誼，侵害上訴人之配偶權，
    請求被上訴人賠償非財產上損害，為被上訴人以前詞置辯，
    茲就爭點分別論述如下：
　㈠被上訴人是否侵害上訴人之配偶權？上訴人依民法第184條第
    1項前段、第195條第1項、第3項規定，請求被上訴人負損害
    賠償責任，有無理由？
　⒈按因故意或過失，不法侵害他人之權利者，負損害賠償責任
    。不法侵害他人基於父、母、子、女或配偶關係之身份法益
    而情節重大者，被害人雖非財產上之損害，亦得請求賠償相
    當之金額，民法第184條第1項前段、第195條第3項、第1項
    前段分別定有明文。而婚姻係以夫妻之共同生活為目的，配
    偶應互相協力保持其共同生活之圓滿安全及幸福，夫妻互守
    誠實，係確保其共同生活之圓滿安全及幸福之必要條件，故
    應解為配偶因婚姻契約而互負誠實之義務，配偶之一方行為
    不誠實，破壞共同生活之圓滿安全及幸福者，即為違反因婚
    姻契約之義務而侵害他方之權利（最高法院55年上字第2053
    號民事判決意旨參照）。是侵害配偶權之行為，並不以通姦
    行為為限，倘夫妻任一方與他人間存有逾越結交普通朋友等
    一般社交行為之不正常往來，其行為已逾社會一般通念所能
    容忍之範圍，已達破壞婚姻共同生活之圓滿安全及幸福之程
    度，即足當之，倘其情節重大，違反忠誠義務之一方及該他
    人即應依上開規定，共同負非財產上即精神慰撫金之損害賠
    償責任。
　⒉參以被上訴人與吳雨宸間之系爭對話紀錄略以：⑴被上訴人稱
    ：「妳總是佔據了我的心神，妳總帶給我無限的思憶和追念
    .疼愛，這份愛或許在往後都不能再次遇上，所以我可以做
    的就是將妳成為我一份最深的珍惜，讓潛藏在我心中對妳的
    愛好好被保留，並埋藏在我內心的最深處…（2顆愛心圖案）
    」、「現在我和妳在一起，雖然目前我只能在妳背後默默支
    持妳，請妳-放心.我一定會更加愛妳.疼惜妳照顧妳.只要妳
    記得我.我一輩子讓妳依靠」、「妳願意，我願意，一切都
    是因為愛，愛讓人一夜長大，變得更美好，只有兩情相悅，
    彼此了解對方，才能一起生活下去（3顆愛心圖案）」、「
    妳是我這輩子最愛的人，我可以犧牲，就要妳無憂無慮、開
    開心心、幸福美滿、高高興興、甜甜蜜蜜」、「愛不會因為
    分離而不愛了」、「最愛的心肝雨宸，我好不習慣喔…沒辦
    法想妳.馬上賴給妳說些情話.聊聊，我一直在跟我自己說，
    要忍著.相信不久後就可以，我想說.我想抱妳或想吻妳，隨
    時隨地都可以，一定會很快的到來。我（1顆愛心圖案）妳
    」等語（見原審卷第19、21、23、27、29、33、35、41、53
    頁）；⑵吳雨宸稱：「我想我再也遇不到像你這樣個人…這麼
    疼我愛我.細心照顧我惜我的人.我也會好好珍惜這份愛.緣
    份（1顆愛心圖案）」、「你我都有婚姻在是事實，我也早
    有個底了，…因為我愛你，所以我不想你有任何傷害」、「
    我心在你那鎖住了，誰也打不開」、「我只是人住在這個家
    ，但心已不在。綁住我的人，綁不住我的心，即使我倆已分
    離，結果依然我愛你」、「愛真的很難用言語表達，你對我
    所做的只能用心體會」等語（見原審卷第19、25、29、33、
    37、39、41、55頁）；且經本院勘驗被上訴人傳送予吳雨宸
    之系爭影片，被上訴人大喊：「雨宸，我真的很愛妳，希望
    妳能了解我」、「雨宸，我喜歡妳，我愛妳」等語，並在影
    片中以手指向自己，再比出愛心手勢示愛等情，有勘驗筆錄
    及影片譯文存卷可查（見原審卷第95頁；本院卷第77頁）；
    及被上訴人曾於108年12月間贈與吳雨宸10萬元、金飾等情
    ，參互以察並衡諸一般社會生活經驗判斷，被上訴人與吳雨
    宸之來往，顯已逾越正常交友分際而屬婚外情行為，此觀上
    訴人與吳雨宸間之LINE對話中，上訴人稱：「你背叛我，外
    面有別的男人」，吳雨宸回稱：「我不知道要說什麼...傷
    害你、看你痛，我也不好受，總之這點我確時（實）是背叛
    ，是我錯，我不要求你原諒我這個點」等語（見原審卷第57
    、59頁）亦足證明。又被上訴人明知吳雨宸與上訴人有婚姻
    關係，仍與之發展婚外情，顯已破壞上訴人與吳雨宸間婚姻
    共同生活圓滿、安全、幸福之權利，是被上訴人已侵害上訴
    人基於婚姻關係而享有之夫妻身分法益甚明，並使上訴人精
    神上感到痛苦不堪，足認被上訴人侵害上訴人之配偶權情節
    重大。則上訴人依民法第184條第1項前段、第195條第1項、
    第3項規定，請求被上訴人賠償非財產上損害，當屬有據。
  ⒊上訴人雖主張：被上訴人於109年2月3日與吳雨宸同遊瑞芳海
    邊，構成侵害伊之配偶權等語，並提出系爭影片光碟、109
    年2月4日LINE對話紀錄截圖（下稱系爭2月4日對話紀錄）為
    證（見原審卷第45、115頁）。按民事訴訟如係由原告主張
    權利者，應先由原告負舉證之責，若原告先不能舉證，以證
    實自己主張之事實為真實，則被告就其抗辯事實即令不能舉
    證，或其所舉證據尚有疵累，亦應駁回原告之請求，最高法
    院17年上字第917號判決意旨參照。本件被上訴人已否認於
    上開時間與吳雨宸同遊瑞芳海邊之行為，依上開判決意旨，
    應由上訴人就此部分主張負舉證之責。觀之上訴人提出之系
    爭2月4日對話紀錄，原告稱：「昨晚的海邊事件！早上起床
    又胸悶…送小孩上課後回來想撒嬌吵到妳睡覺了！…」，吳雨
    宸則回稱：「我知道」等語（見原審卷第115頁），依被上
    訴人與吳雨宸間之上開對話內容，尚不足以認定2人有於109
    年2月3日同遊瑞芳海邊之事實。上訴人固提出被上訴人傳送
    予吳雨宸之系爭影片，主張：檔名「103821.t.mp4」影片之
    拍攝地點在海邊，係由吳雨宸持被上訴人之手機拍攝，足證
    被上訴人與吳雨宸同遊瑞芳海邊云云，然經本院勘驗上開影
    片，影片全長約5秒，上訴人在影片中固以手指向自己，並
    比出愛心手勢示愛，此有勘驗筆錄附卷可證（見原審卷第95
    頁；本院卷第77頁），但吳雨宸並未出現在影片中，依此影
    片內容亦不足以證明拍攝者係吳雨宸，自無從證明被上訴人
    有與吳雨宸同遊瑞芳海邊之事實。至上訴人主張：被上訴人
    於同年月19日與吳雨宸利用手機視訊，並於原審判決後，以
    通訊軟體LINE傳送邀請加入好友之訊息予吳雨宸，均侵害伊
    之配偶權等語，雖提出109年2月19日手機視訊截圖（下稱系
    爭視訊截圖）及LINE邀請加入好友訊息（下稱系爭邀請訊息
    ）為證（見原審卷第97、117頁；本院卷第35至41頁），惟
    依系爭視訊截圖，尚無從判斷與被上訴人對話者是否為吳雨
    宸或視訊對話之內容為何，而系爭邀請訊息僅得證明被上訴
    人曾寄發邀請加入好友之訊息予吳雨宸，但被上訴人既已收
    回該訊息，上訴人與吳雨宸間亦無進行任何對話（見本院卷
    第35頁），自難憑上開事證認定被上訴人此部分行為構成侵
    害上訴人之配偶權。
  ⒋按非財產上損害之賠償金額，核給標準得斟酌雙方身分資力
    與加害程度及其他各種情形定之，最高法院51年台上字223
    號判決意旨參照。審酌上訴人為二專畢業，曾從事汽車材料
    配送員、服務業務員、工程行短期工，現打零工為生，為中
    低收入戶，名下無財產；被上訴人為高職肄業，現從事冷凍
    水產業務，名下有不動產1筆、汽車1輛等情，為兩造所自承
    （見原審卷第92、100頁），並有稅務電子閘門財產所得明
    細等在卷可查（見限閱卷第5、7、11至17頁）。兼衡被上訴
    人之行為對上訴人婚姻生活之圓滿所造成破壞程度、兩造之
    學歷、身分、地位、經濟狀況，及上訴人所受精神上痛苦程
    度等一切情狀，認上訴人請求被上訴人賠償非財產上損害，
    以10萬元為適當，逾此部分之請求不應准許。
五、按給付無確定期限者，債務人於債權人得請求給付時，經其
    催告而未為給付，自受催告時起，負遲延責任。其經債權人
    起訴而送達訴狀，與催告有同一之效力；又遲延之債務，以
    支付金錢為標的者，債權人得請求依法定利率計算之遲延利
    息；應付利息之債務，其利率未經約定，亦無法律可據者，
    週年利率為百分之五，此觀民法第229條第2項、第233條第1
     項前段、第203條規定甚明，上訴人自得據此規定，請求加
    付法定遲延利息。查上訴人之民事起訴狀繕本係於109年6月
    22日送達被上訴人，有送達證書存卷可查（見原審卷第71頁
    ），是上訴人請求被上訴人自同年月23日起算法定遲延利息
    ，並無不合。
六、末按除經當事人釋明有民事訴訟法第447條第1項但書規定情
    事者外，不得於第二審訴訟程序提出新攻擊或防禦方法，此
    觀民事訴訟法第447條第1項、第2項規定自明。又除有法院
    應依職權調查之事項、該事項不甚延滯訴訟、因不可歸責於
    當事人之事由不能於準備程序提出，及依其他情形顯失公平
    者外，未於準備程序主張之事項，於準備程序後行言詞辯論
    時，不得主張之，亦為同法第276條第1項所明定。查本件於
    109年6月15日繫屬原審，迄109年9月10日終結，未見上訴人
    聲明以吳雨宸證人；上訴人於109年10月15日聲明上訴後，
    於其所提上訴理由狀或本院準備程序期日，亦未見其聲請訊
    問上開證人，上訴人於本院準備程序終結後，於言詞辯論期
    日始當庭聲明上開人證，顯屬新證據（攻擊）方法，且有延
    滯訴訟情事，自不應准許。
七、綜上所述，上訴人依民法第184條第1項前段、第195條第1 
    項、第3項規定，求為命被上訴人給付10萬元，及自109年6
    月23日起至清償日止，按年息5%計算之利息部分，應予准許
    ，逾此範圍之請求為無理由，不應准許。從而原審就上開不
    應准許部分，駁回上訴人之請求（即駁回90萬元本息），並
    無不合。上訴意旨指摘原判決此部分不當求予廢棄改判，為
    無理由，應予駁回。
八、本件事證已臻明確，兩造其餘之攻擊或防禦方法及所用之證
    據，經本院斟酌後，認為均不足以影響本判決之結果，爰不
    逐一論列，附此敘明。
九、據上論結，本件上訴為無理由，依民事訴訟法第449條第1項
    、第78條，判決如主文。
中　　華　　民　　國　　110 　年　　2 　　月　　24　　日
                  民事第十六庭  
                        審判長法  官  朱耀平
                              法  官  呂明坤
                              法  官  羅立德
正本係照原本作成。
不得上訴。
中　　華　　民　　國　　110 　年　　2 　　月　　26　　日
　　　　　　　　　　　   　 　書記官  顧哲瑜　　　　　　
　　　　　　　　　　　　　
　　　　　　　　　　　　　
　　　　　　　　　　　　　
　　　　　　　　　　　　　
　　　　　　　　　　　　　
　　　　　　　　　　　　　
　　　　　　　　　　　　　　　　　　　　
附表：
編號            貼文者/時間及內容     出   處  1 被上訴人/108 年12月12日10時06分 …總有一個人會令我如此的難以忘記…妳總是佔據了我的心神，妳總帶給我無限的思憶和追念.疼愛，這份愛或許在往後都不能再次遇上，所以我可以做的就是將妳成為我一份最深的珍惜，讓潛藏在我心中對妳的愛好好被保留，並埋藏在我內心的最深處…（2顆愛心圖案） 原審卷第19頁  2 吳雨宸/108年12月12日10時16分 就像我說的…我想我再也遇不到像你這樣個人…這麼疼我愛我.細心照顧我惜我的人.我也會好好珍惜這份愛.緣份（1顆愛心圖案） 原審卷第19頁  3 被上訴人/108年12月21日18時50分 最近問妳一些家事和聽妳說。讓我覺得.妳在家只能默默忍受的做，沒有建議的機會。就好像.妳說的都是錯的.加上婚紗照.喜餅也沒有.簡直是懷孕結婚，這樣讓我覺得妳很沒有地位，都沒有溝通和商量的餘地。真是辛苦妳了，現在我和妳在一起，雖然目前我只能在妳背後默默支持妳，請妳-放心.我一定會更加愛妳.疼惜妳照顧妳.只要妳記得我.我一輩子讓妳依靠。 原審卷第53頁  4 被上訴人/109年1月2日0時39分 吳雨宸完美的妳，沒有人能讓妳輕易的改變，除非妳願意心甘情願為了我而改變，沒人能懂妳的淚水，所做的事與盼望讀懂一個人的眼淚和內心深處想法，需要的是更多的體貼和智慧，那個人是我，妳願意，我願意，一切都是因為愛，愛讓人一夜長大，變得更美好，只有兩情相悅，彼此了解對方，才能一起生活下去（3顆愛心圖案） 原審卷第21頁  5 被上訴人/109年1月5日11時14分 我不是不愛妳，也不是放棄妳，是想妳的心煩，擔心的點為重，畢竟妳是我這輩子最愛的人，我可以犧牲，就要妳無憂無慮、開開心心、幸福美滿、高高興興、甜甜蜜蜜，只是我先說我的想法跟妳討論而已，我還沒有決定 原審卷第23頁  6 吳雨宸/109年1月5日22時45分 陳思豪，你要好好的知道嗎，我知道你出發點都是為我想，你很理智說出了重點，或許這是目前最好的結果，你我都有婚姻在是事實，我也早有個底了，我更不想造成你有任何傷害，你有媽有兒女要照顧，我不能對不起你家人，因為一直以來只有你替我想，所以現在換我替你想，因為我愛你，所以我不想你有任何傷害，我自己會照顧自己，你放心，我是媽媽耶，你也要顧好身體才是愛我不讓我擔心。 原審卷第25、55頁  7 被上訴人/109年1月5日23時09分 我會顧好我自己 原審卷第25、55頁  8 吳雨宸/109年1月6日0時18分 即使他改變了，我也不會變，回不去了 原審卷第39頁  9 吳雨宸/109年1月6日0時18分 我心在你那鎖住了，誰也打不開 原審卷第39頁  10 吳雨宸/109年1月6日23時03分 即使他改變了，我也不會變，回不去了 原審卷第39頁  11 被上訴人/109年1月6日 愛不會因為分離而不愛了 原審卷第41頁  12 吳雨宸/時間不明 我再說一次，我對他沒有愛了，即使他改變了，我還是只愛你，我也沒法讓他碰我，沒愛，我做不到。我只是人住在這個家，但心已不在。綁住我的人，綁不住我的心，即使我倆已分離，結果依然我愛你，希望他有天會懂、會放手 原審卷第41頁  13 陳思豪、109年1月6日17時30分 妳知道嗎？為何我喜歡去海邊海.可以聽我的心聲海.可以讓我訴苦海.可以讓我對愛人的表達海.可以讓我靜靜的想事情…（顯示更多） 原審卷第31頁  14 吳雨宸/109年1月6日18時38分 每當他問我，為何比不上不到半年的你，我都不知道該如何回答他，有些程度又不方便講，愛真的很難用言語表達，你對我所做的只能用心體會，他永遠不明白他輸的點。他說你不夠愛我，不然你會據理力爭爭取我，我說我就是知道你愛我，他只認為我在圈圈內，我跟他多說無意（益），他不懂你的愛有多偉大…只有我懂。他跟我做指甲朋友聊過了，朋友也錯愕我怎會這樣，朋友也在給我時間想聊聊，但現在的我不想跟任何人聊，沒人懂…除非自己遇到，反正現在別人眼裡我就是錯，也確實我錯…我不在乎他人想法，因為他們不是我，縱然沒人能認同我，包括家人，我還是要為自己而活，人生就短短，我想後悔，那是他們沒勇氣去做，時間久了他們會懂的。千金難買早知道 原審卷第29、33、37頁  15 被上訴人/109年1月7日19時54分 首先，我先說髒話，媽的!是要妳精神累壞、身體倒了嗎？在來。他像我說的想到什麼就說什麼，說話反覆無理論，嘴巴說的跟做的不一樣，妳沒有心在那個家了… 原審卷第27、35頁  16 被上訴人/109年1月7日16時51分 最愛的心肝雨宸，我好不習慣喔…沒辦法想妳.馬上賴給妳說些情話.聊聊，我一直在跟我自己說，要忍著.相信不久後就可以，我想說.我想抱妳或想吻妳，隨時隨地都可以，一定會很快的到來。我（1顆愛心圖案）妳 原審卷第27、29、33、35頁